【裁判字號】    94,訴,1587
【裁判日期】    950227
【裁判案由】    清償債務
【裁判全文】
臺灣桃園地方法院民事判決              94年度訴字第1587號
原      告  臺灣中小企業銀行股份有限公司
法定代理人  乙○○
訴訟代理人  戊○○
被      告  甲○○    原住台南.
            丁○○
                      57號5.
            丙○○
上列當事人間請求清償債務事件，於民國95年2 月17日辯論終結
，本院判決如下：
    主  文
被告應連帶給付原告新台幣捌拾壹萬壹仟柒佰玖拾玖元，及自民
國九十四年八月二十九日起至清償日止，按年息百分之七點五二
五計算之利息，並自民國九十四年九月二十九日起至清償日止，
其逾期在六個月以內者，按上開利率百分之十，超過六個月者，
按上開利率百分之二十計付違約金。
原告其餘之訴駁回。
訴訟費用由被告連帶負擔。
本判決於原告以新台幣貳拾柒萬壹仟元供擔保後，得假執行。
原告其餘假執行之聲請駁回。
    事  實
甲、原告方面：
一、聲明：
  (一)被告應連帶給付原告新台幣（下同）811,799 元及自民國94
    年8 月29日起至清償日止，按年息7.77% 計算之利息，並自
    94年9 月29日起至清償日止，其逾期在6 個月以內者，按上
    開利率10% ，超過6 個月者，按上開利率20% 計付之違約金
    。
  (二)願供擔保，請准宣告假執行。
二、陳述：
    被告甲○○於92年8 月29日，邀同被告丁○○、丙○○擔任
    連帶保證人，向原告簽訂額度為100 萬元之微型企業創業貸
    款契約書，並依該契約書於同日向原告借款100 萬元，借款
    期限自92年8 月29日起至98年8 月29日止，貸款自貸放後12
    個月內按月繳付利息，並自93年8 月29日起，開始按月平均
    攤還本息，共分60期攤還。借款利率約定按年利率3%固定計
    息。借款逾期未還款者，借款人同意原告得取消優惠利率並
    改按原貸款利率加郵政儲金1 年期定儲利率加3%固定計算【
    本件原告主張伊得請求全部給付時，郵政儲金1 年期定儲利
    率為1.77﹪，故原告得請求被告連帶給付之借款利率為年息
    7.77﹪《即1.77% ＋3%＋3%＝7.77% 》】。另約定如未按期
    繳納，除仍按上開利率計息外，逾期在6 個月以內者，按上
    開利率之10﹪，逾期超過6 個月者，按上開利率20﹪加付違
    約金。詎借款人即被告甲○○於借款後，自94年8 月29日起
    即未按期繳納貸款，依約已喪失期限利益，應即償還尚欠之
    本金811,799 元，及上述利息、違約金予原告，惟屢經催討
    迄未清償，被告丁○○、丙○○依約亦應負連帶清償責任，
    爰依兩造間之消費借貸及連帶保證契約提起本訴。
三、證據：提出微型企業創業貸款契約、借據、放款帳號往來明
    細表、TBB 放款利率歷史資料表、放款轉帳支出傳票、存款
    轉帳收入傳票各1 件、授信約定書3 紙為證。
乙、被告甲○○、丁○○方面：
    被告甲○○、丁○○未於言詞辯論期日到場，亦未提出書狀
    作何聲明或陳述。
丙、被告丙○○方面：
    被告丙○○未於最後言詞辯論期日到場，惟據其前於言詞辯
    論期日到場所為聲明、陳述如下：
一、聲明：駁回原告之訴。
二、陳述：
    當時擔任保證人簽署授信約定書時，不知其嚴重性，是因為
    相信被告甲○○才當連帶保證人，其沒有能力負擔。
    理  由
甲、程序方面：
一、本件被告丙○○未於最後言詞辯論期日、被告甲○○、丁○○未於言詞辯論期日到場，核無民事訴訟法第386 條所列各
    款情形，應依原告之聲請，由其一造辯論而為判決。
二、按當事人得就一定法律關係而生之訴訟，以合意定第一審管
    轄法院，民事訴訟法第24條第1 項定有明文。本件原告依兩
    造所定之消費借貸及連帶保證契約起訴請求被告連帶清償債
    務，而依卷附兩造所簽立之授信約定書第12條約定：「立約
    人對貴行所負之各宗債務，合意以台灣桃園地方法院為第一
    審管轄法院」，是被告之住所地雖非均屬本院土地管轄範圍
    內，惟依上開規定，本院自有管轄權。
三、次按，訴狀送達後，原告不得將原訴變更，但擴張或減縮應
    受判決事項之聲明者，不在此限，民事訴訟法第255 條第1
    項但書第3 款定有明文。本件原告起訴時，關於利率之請求
    ，原聲明按年息7.87% 計算，嗣於95年1 月3 日言詞辯論期
    日將上開利率變更按年息7.77 %，核屬減縮應受判決事項之
    聲明，與首揭法條規定，自無不合，應予准許。
乙、實體方面：
一、本件原告主張之事實，業據提出與伊所述相符之微型企業創
    業貸款契約、借據、放款帳號往來明細表、TBB 放款利率歷
    史資料表、放款轉帳支出傳票、存款轉帳收入傳票各1 件、
    授信約定書3 紙為證，且為到庭之被告丙○○所不爭執，而
    被告甲○○、丁○○已於相當時期受合法之通知，既未於言
    詞辯論期日到場，亦未提出書狀作何聲明、陳述以供本院審
    酌，本院依調查上開事證結果，堪信原告主張之事實為真正
    。至於被告丙○○辯稱：其於擔任連帶保證人時，不知其嚴
    重性，且無能力負擔系爭債務等語。惟查，當事人互相表示
    意思一致者，無論其為明示或默示，契約即為成立，契約當
    事人即受契約之約束，而得享受權利，並應負擔義務，依被
    告丙○○於本件到庭陳述之情狀觀之，顯為有辨別事理能力
    之成年人，自不得以不知為連帶保證人之嚴重性云云，脫免
    其為本件系爭債務連帶保證人所應負擔之義務，至其有無能
    力清償，僅涉將來債權人得否自其滿足債權乙節而已，尚無
    妨於原告本件之請求，是被告丙○○上開所辯，洵屬無據，
    不足為採。
二、再按，消費借貸契約，借用人應於約定期限內，返還與借用
    物種類、品質、數量相同之物；又遲延之債務，以支付金錢
    為標的者，債權人得請求依法定利率計算之遲延利息，但約
    定利率較高者，仍從其約定利率；再數人負同一債務，明示
    對於債權人各負全部給付之責任者，為連帶債務；連帶債務
    之債權人，得對於債務人之全體，同時請求全部之給付，且
    連帶債務未全部履行前，全體債務人仍負連帶責任，民法第
    478 條前段、第233 條第1 項、第272 條第1 項、第273 條
    分別定有明文。經查，本件被告甲○○既有前揭未依約攤還
    本息之事實，原告自得請求其依約給付所欠本金餘額及利息
    、違約金，並請求被告丁○○、丙○○依連帶保證契約之約
    定，連帶負清償之責。惟查，關於本件系爭借款之利息，於
    借款人未依約攤還本息後，其計算方式，依兩造所簽定之微
    型企業創業貸款契約第7 條約定：「借款人逾期未還款者，
    借款人同意貴行（即原告）得取消優惠利率並改按原貸利率
    加郵政儲金一年期定期儲蓄存款機動利率加3.00% ，即『年
    率7.525%固定計息』據以計算利息及遲延利息，…」等語（
    見本院卷第6 頁），可知應以年息7.525%固定計息，而非如
    原告於本件之主張係以系爭債務視為全部到期時之郵政儲金
    1 年期定期儲蓄存款機動利率作為基準，再加原貸利率，復
    加年息3%計算，是原告得請求被告連帶給付之借款利率即應
    為上述業已明確約定於微型企業創業貸款契約第7 條之年息
    7.525%，則原告此部分請求按年息7.77% 計算，核與兩造之
    約定不符，伊就此部分之請求於超過上開利率計算之利息、
    違約金部分，均屬無據，不應准許。
三、從而，原告依消費借貸及連帶保證契約之法律關係，請求被
    告連帶給付原告如主文第1 項所示本金、利息及違約金，為
    有理由，應予准許，逾此範圍之請求，為無理由，應予駁回
    。又原告陳明願供擔保，請求宣告假執行，就原告勝訴部分
    ，核無不合，茲酌定相當之擔保金額准許之；至原告敗訴部
    分，其假執行之聲請失所依附，應予駁回。
四、本件事證已臻明確，兩造其餘之主張、陳述及所提之證據資
    料，核與判決結果無何影響，爰不一一論述，附此敘明。
五、據上論結，本件原告之訴為一部有理由、一部無理由，依民
    事訴訟法第385 條第1 項前段、第79條、第85條第2 項、第
    390 條第2 項，判決如主文。
中    華    民    國    95    年    2     月    27    日
                  民事第二庭    法  官  范明達
以上正本係照原本作成
如對本判決上訴，須於判決送達後20日內向本院提出上訴狀
中    華    民    國    95    年    2     月    27    日
                                書記官  李燕枝


司法院資訊處製作；財團法人民間司法改革基金會備份。
